臺灣臺中地方法院刑事判決　　　　　　　100年度易字第671號
公　訴　人　臺灣臺中地方法院檢察署檢察官
被　　　告　林仁德
上列被告因毒品危害防制條例案件，經檢察官提起公訴（99年度
毒偵字第4668號），本院判決如下：
    主  文
林仁德施用第二級毒品，累犯，處有期徒刑捌月。
    事  實
一、林仁德前因於民國93年11月25、27日施用第二級毒品案件，
    經臺灣屏東地方法院以94年度簡字第177號判處有期徒刑6月
    確定，因施用第一級毒品案件，經臺灣屏東地方法院以94年
    度訴字第429號判處有期徒刑8月確定，上開案件再經臺灣屏
    東地方法院以95年度聲字第577號裁定合併定其應執行之刑
    為有期徒刑1年1月確定；因竊盜案件，經臺灣屏東地方法院
    以94年度易字第410號判處有期徒刑1年2月確定（第1案），
    因施用第二級毒品案件，經臺灣屏東地方法院以95年度易字
    第155號判處有期徒刑10月確定（第2案），上開案件再經臺
    灣屏東地方法院以96年度聲字第235號裁定合併定其應執行
    之刑為有期徒刑1年10月確定；上開案件嗣經送監接續執行
    ，後經臺灣屏東地方法院以96年度聲減字第1139號裁定，將
    第1案減為有期徒刑7月、將第2案減為有期徒刑5月，並合併
    定其應執行之刑為有期徒刑1年確定，於96年10月31日因縮
    刑期滿而執行完畢。另因施用毒品案件，經臺灣高雄地方法
    院以90年度毒聲字第3259號裁定送觀察、勒戒後，認有繼續
    施用毒品之傾向，再經臺灣高雄地方法院以90年度毒聲字第
    3690號裁定送強制戒治，嗣經戒治所評定合格，認無繼續戒
    治之必要，由臺灣高雄地方法院以90年度毒聲字第6535號裁
    定停止戒治，於90年11月15日停止戒治，所餘戒治期間付保
    護管束，於91年6月10日保護管束期滿未經撤銷停止戒治，
    而執行完畢，並經臺灣高雄地方法院檢察署檢察官以91年度
    戒毒偵字第588號為不起訴處分確定。詎林仁德仍不知悔改
    ，復基於施用第二級毒品甲基安非他命之犯意，於99年10月
    31日晚上8時許，在臺中市北屯區特力屋商場後方之公園廁
    所內，以將第二級毒品甲基安非他命置於玻璃球內用火燒烤
    而吸其煙霧之方式，施用第二級毒品甲基安非他命1次。嗣
    於99年11月11日晚上8時50分許，為警在臺中市潭子區○○
    ○街與頭張路117巷口盤查，員警經其同意採集尿液送驗，
    結果呈甲基安非他命陽性反應，始悉上情。
二、案經臺中市政府警察局第三分局報告臺灣臺中地方法院檢察
    署檢察官偵查起訴。
    理    由
一、按司法警察機關調查中之案件，為因應實務上或因量大、或
    有急迫之現實需求，併例行性當然有鑑定之必要者，例如毒
    品之種類與成分、尿液之毒品反應，或者槍彈有無殺傷力等
    鑑定，基於檢察一體原則，得由該管檢察長對於轄區內之案
    件，以事前概括選任鑑定人或囑託鑑定機關、團體之方式，
    俾便轄區內之司法警察官、司法警察對於調查中之此類案件
    ，得即時送請先前已選任之鑑定人或囑託之鑑定機關、團體
    實施鑑定，以求時效（法務部92年9月1日法檢字第09200350
    83號函參照，刊載於法務部公報第312期）。此種由檢察機
    關概括選任鑑定人或概括囑託鑑定機關、團體，再轉知司法
    警察官、司法警察於調查犯罪時參考辦理之作為，法無明文
    禁止，係為因應現行刑事訴訟法增訂傳聞法則及其例外規定
    之實務運作而為。此種由司法警察官、司法警察依檢察官所
    概括選任之鑑定人或囑託鑑定機關、團體所為之鑑定結果，
    與檢察官選任或囑託為鑑定者，性質上並無差異，同具有證
    據能力（最高法院98年度臺上字第6122號判決意旨參照）。
    而中山醫學大學附設醫院係經檢察機關概括選任為尿液檢驗
    之鑑定機關之一，為本院審判實務所知悉，故本案由臺中市
    政府警察局第三分局依檢察機關概括選任囑託中山醫學大學
    附設醫院就被告尿液所為之檢驗報告，即具有證據能力，合
    先敘明。
二、上開施用第二級毒品甲基安非他命之事實，業經被告林仁德
    於警詢（警卷第4頁）、本院審理（本院卷第21頁）時，坦
    承不諱，且員警於99年11月1日，經其同意採集尿液送驗，
    結果呈甲基安非他命陽性反應，此有尿液檢體對照表（警卷
    第1頁）、尿液鑑定同意書（警卷第14頁）、中山醫學大學
    附設醫院檢驗科藥物檢測中心尿液檢驗報告（警卷第15頁）
    各1紙在卷可稽，足徵被告之自白確與事實相符。另按毒品
    危害防制條例於92年7月9日修正公布，自93年1月9日施行，
    其中第20條、第23條將施用毒品之刑事處遇程序，區分為「
    初犯」及「5年內再犯」、「5年後再犯」。依其立法理由之
    說明：「初犯」，經觀察、勒戒或強制戒治後，應為不起訴
    處分或不付審理之裁定；經觀察、勒戒或強制戒治執行完畢
    釋放後，「5年內再犯」者，因其再犯率甚高，原實施之觀
    察、勒戒及強制戒治既已無法收其實效，爰依法追訴或裁定
    交付審理。至於經觀察、勒戒或強制戒治執行完畢釋放後，
    「5年後再犯」者，前所實施之觀察、勒戒或強制戒治已足
    以遮斷其施用毒品之毒癮，為期自新及協助其斷除毒癮，仍
    適用「初犯」規定，先經觀察、勒戒或強制戒治之程序。從
    而依修正後之規定，僅限於「初犯」及「5年後再犯」二種
    情形，始應先經觀察、勒戒或強制戒治程序。倘被告於5年
    內已再犯，經依法追訴處罰，3次（或第3次以上）再度施用
    毒品之時間，在初犯經觀察、勒戒或強制戒治執行完畢釋放
    5年以後，已不合於「5年後再犯」之規定，且因已於「5年
    內再犯」，顯見其再犯率甚高，原實施觀察、勒戒或強制戒
    治，已無法收其實效，即應依該條例第10條處罰（最高法院
    95年度第7次刑事庭會議決議參照）。本件被告前因施用毒
    品，經強制戒治後，於91年6月10日執行完畢，又於5年內之
    93年11月25、27日施用第二級毒品，經臺灣屏東地方法院以
    94年度簡字第177號判處有期徒刑6月確定，有臺灣臺中地方
    法院檢察署刑案資料查註紀錄表及臺灣高等法院被告前案紀
    錄表各1份在卷可考，則其再犯本件施用第二級毒品犯行，
    按諸前揭說明，自無毒品危害防制條例第20條第3項規定之
    適用，而應按同條例第23條第2項規定，依法論科。本件事
    證明確，被告施用第二級毒品甲基安非他命之犯行，應堪認
    定。
三、核被告所為，係犯毒品危害防制條例第10條第2項之施用第
    二級毒品罪。被告前因施用第二級毒品案件，經臺灣屏東地
    方法院以94年度簡字第177號判處有期徒刑6月確定，因施用
    第一級毒品案件，經臺灣屏東地方法院以94年度訴字第429
    號判處有期徒刑8月確定，上開案件再經臺灣屏東地方法院
    以95年度聲字第577號裁定合併定其應執行之刑為有期徒刑1
    年1月確定；因竊盜案件，經臺灣屏東地方法院以94年度易
    字第410號判處有期徒刑1年2月確定（第1案），因施用第二
    級毒品案件，經臺灣屏東地方法院以95年度易字第155號判
    處有期徒刑10月確定（第2案），上開案件再經臺灣屏東地
    方法院以96年度聲字第235號裁定合併定其應執行之刑為有
    期徒刑1年10月確定；上開案件嗣經送監接續執行，後經臺
    灣屏東地方法院以96年度聲減字第1139號裁定，將第1案減
    為有期徒刑7月、將第2案減為有期徒刑5月，並合併定其應
    執行之刑為有期徒刑1年確定，於96年10月31日因縮刑期滿
    而執行完畢等情；此有臺灣中地方法院檢察署刑案資料查註
    紀錄表及臺灣高等法院被告前案紀錄表各1份在卷可稽，其
    於受有期徒刑執行完畢後，5年以內故意再犯本件有期徒刑
    以上之罪，為累犯，應依刑法第47條第1項規定，加重其刑
    。爰審酌被告曾因施用毒品經送觀察、勒戒、強制戒治後，
    仍未能戒斷，再犯本案之罪，顯然未能善體國家設置觀察、
    勒戒、強制戒治機構，協助毒品施用者戒除毒癮之良法美意
    ，及其犯罪之動機、目的、品行、所生危害、家庭經濟狀況
    貧寒之生活狀況、國中肄業之智識程度，暨犯罪後坦承犯行
    ，態度尚屬良好等一切情狀，量處如主文所示之刑。末按沒
    收係從刑，應依附於主刑宣告，亦即，倘扣案之物與被告本
    案主刑之行為無關，即不得於本案主刑下併予宣告沒收，而
    應於另案或由檢察官另行聲請單獨宣告沒收。扣案之甲基安
    非他命1包、玻璃球吸食器1個，均係與被告同時為警盤查之
    徐宏澤所有，並非被告所有，且非供被告犯本件施用第二級
    毒品所用之物，迭經被告於警詢（警卷第3頁）、本院審理
    （本院卷第21頁）時，供述明確，縱甲基安非他命為違禁物
    ，亦不得於本案併為沒收之宣告，附此敘明。
據上論斷，應依刑事訴訟法第299條第1項前段，毒品危害防制條
例第10條第2項、刑法第11條前段、第47條第1項，判決如主文。
本案經檢察官黃永福到庭執行職務。
中    華    民    國   100    年    3     月    31    日
                  刑事第十五庭  法  官  鄭舜元
以上正本證明與原本無異。
如不服本判決應於收受判決後10日內向本院提出上訴書狀，並
應應敘述具體理由。其未敘述上訴理由者，應於上訴期間屆滿
後20日內向本院補提理由書(均須按他造當事人之人數附繕本)
「切勿逕送上級法院」。
                                書記官  黃聖心
中    華    民    國   100    年    3     月    31    日
附錄：論罪科刑法條：
毒品危害防制條例第十條：
施用第一級毒品者，處六月以上五年以下有期徒刑。
施用第二級毒品者，處三年以下有期徒刑。